臺灣高等法院臺中分院民事裁定　　　九十一年度家抗字第一八號
　　　抗　告　人　甲○○
右抗告人聲明繼承事件，對於中華民國九十年十二月二十六日臺灣台中地方法院所為
之裁定（九十年度聲繼字第五０號），提起抗告，本院裁定如左：
　　　主　　　文
抗告駁回。
抗告程序費用由抗告人負擔。
　　　理　　　由
一、按被繼承人為大陸地區人民者，關於繼承，依該地區之法律，但在臺灣地區之遺
　　產，適用臺灣地區之法律，臺灣地區與大陸地區人民關係條例第六十條定有明文
　　。復按我國民法第一千一百四十八條前段規定，繼承人自繼承開始時，除本法另
　　有規定外，承受被繼承人財產上之一切權利義務。同法第一千一百三十八條規定
　　，遺產繼承人，除配偶外，依左列順序定之：(一)直系血親卑親屬。(二)父母。(三)兄
　　弟姐妹。(四)祖父母。是符合上開規定者，如欲聲明繼承，自應以自己之名義為之
　　，如委託代理人代辦者，其代理人亦應以本人（即委託人）之名義為之（民法第
　　一百零三條第一項參照）。本件抗告人於原法院聲明意旨略以：抗告人為被繼承
　　人胡劍一之親戚，被繼承人胡劍一於民國八十八年十二月三日死亡，繼承開始時
　　，被繼承人胡劍一之住所地（戶籍地）為台中市○○區○○路四段一四七之一號
　　。抗告人現居住桃園縣龜山鄉○○○○○街三十號二樓，為大陸地區，依台灣地
　　區與大陸地區人民關係條例第六十六條第一項之規定，應於繼承開始起三年內以
　　書面向被繼承人住所地之法院為繼承之表示；逾期視為拋棄其繼承權。大陸地區
　　人民繼承本條例施行前已由主管機關處理，且在台灣地區無繼承人之現役軍人或
　　退除役官兵遺產者，前項繼承表示之期間為四年。爰於法定期間內，依該條例施
　　行細則第四十三條規定，檢具被繼承人除戶戶籍謄本、繼承系統表及經財團法人
　　海峽交流基金會驗證之大陸地區湖北省公證處作成之親屬關係公證書暨委託書等
　　文件，向原法院聲明繼承之意思表示等情，並無表明代理之旨，原法院以依其提
　　出之繼承系統表、大陸地區湖北省黃梅縣公證處２００１梅證字第五三三號親屬
　　關係公證書影本、財團法人海峽交流基金會九○年核字第○六四五九二號證明書
　　影本所示，抗告人並非被繼承人胡劍一之上述法定繼承人，因而認抗告人依台灣
　　地區與大陸地區人民關係條例第六十六條之規定，向該院為繼承之表示，尚非有
　　據，而予駁回，依法並無不合。
二、抗告意旨雖稱：伊係受被繼承人胡劍一之子胡治安等之委託在台代理辦理繼承，
　　並非以抗告人之名義聲明繼承云云。惟查抗告人確以其自為被繼承人之繼承人之
　　名義聲明繼承，並無係代理胡治安聲明之表示，此有原聲明狀在卷可稽。況依抗
　　告人所提出之委託書（見原審卷第十九頁反面）之所載，委託人胡治安要只委託
　　抗告人為其辦理入台事實，並未委託其辦理聲明繼承，此亦有該委託書乙件在卷
　　可考，是亦難認抗告人有代為辦理聲明繼承之權。繼而，原法院駁回抗告人之聲
　　明，並無不當，抗告人如經授權代為辦理聲明繼承，自應另依合法之程序為之，
　　其竟以抗告之方式，仍執陳詞，指摘原裁定不當，聲明廢棄改判，為無理由，應
　　予駁回。
三、據上論結，本件抗告為無理由，依非訟事件法第二十八條、第八條第一項前段，
    民事訴訟法第四百九十二條第一項，裁定如主文。
中　　　華　　　民　　　國　　九十一　　年　　　二　　　月　　二十二　　日
~B1民事第五庭審判長法　官　陳滿賢
~B2　　　　　　　　法　官　邱森樟
~B3　　　　　　　　法　官　朱　樑
右為正本係照原本作成。
不得再抗告。
~B　　　　　　　　書記官　陳秀真
中　　　華　　　民　　　國　　九十一　　年　　　二　　　月　　二十五　　日
                                                                        Ｈ
